臺灣板橋地方法院刑事判決　　　　　　100年度交訴字第221號
公　訴　人　臺灣板橋地方法院檢察署檢察官
被　　　告　廖明聲
上列被告因公共危險等案件，經檢察官提起公訴（100 年度調偵
字第1646號），被告於準備程序中對被訴之事實為有罪陳述，本
院合議庭裁定由受命法官獨任行簡式審判程序，並判決如下
    主  文
廖明聲犯過失傷害罪，處拘役拾日，如易科罰金，以新台幣壹
仟元折算壹日；又犯肇事致人傷害逃逸罪，處有期徒刑陸月，如
易科罰金，以新台幣壹仟元折算壹日。
    事  實
一、廖明聲於民國99年5 月21日8 時28分許，騎乘車牌號碼QPO-
    166 號輕型機車，沿臺北縣永和市（現改為新北市永和區○
    ○○○路72巷交岔之消防通道由東往西方向行駛，行經該消
    防通道與永利路72巷之無號誌交岔路口時，適王金英騎乘車
    牌號碼CDM-992 號重型機車沿永利路72巷由南往北方向亦行
    駛至該處，廖明聲原應注意車前狀況，並隨時採取必要之安
    全措施，而依當時天候晴、日間自然光線、路面狀態乾燥、
    無缺陷、無障礙物、視距良好各情，並無不能注意前開規定
    情事，詎竟疏未注意車前狀況，貿然前行，因與亦疏未注意
    係屬左方車應暫停讓右方車先行之王金英所騎乘前開機車發
    生碰撞，致王金英人車倒地後受有頭部外傷、右手肘、右足
    踝多處擦傷、右髖、左手挫傷等傷害，詎廖明聲明知駕車肇
    事致人受傷，竟未停車查看並協助將傷者送醫，反而基於肇
    事逃逸之故意逕自駕車駛離現場；嗣經警據報到場處理，並
    調閱監視錄影畫面，始循線查悉上情。
二、案經王金英訴由臺北縣（現改制為新北市）政府警察局永和
    分局移送臺灣板橋地方法院檢察署檢察官偵查後起訴。
    理  由
一、訊據被告對前開犯罪事實，於本院審理中坦承在卷，併經證
    人即告訴人王金英於警詢及偵查中證述綦詳；此外，復有臺
    北縣（現改制為新北市）政府警察局永和分局道路交通事故
    調查報告表(一)(二)、臺北縣（現改制為新北市）政府警察局永
    和分局疑似道路交通事故肇事逃逸追查表、現場相片暨天主
    教耕莘醫院永和分院99年5 月26日出具之診斷證明書等在卷
    可稽，足認被告之自白與事實相符，可以採信；又汽車行駛
    至無號誌或號誌故障而無交通指揮人員指揮之交岔路口，支
    線道車應暫停讓幹線道車先行，未設標誌、標線或號誌劃分
    幹、支線道者，少線道車應暫停讓多線道先行；車道數相同
    時，轉彎車應暫停讓直行車先行；同為直行車或轉彎車者，
    左方車應暫停讓右方車先行，道路交通安全規則第102 條第
    1 項第2 款定有明文。本件被告及告訴人所行駛之上開交岔
    路口係屬無號誌之交岔路口乙節，為被告、告訴人所不爭執
    ，並有上述現場照片可稽；又稽諸道路交通標誌標線號誌設
    置規則規定可知，現有幹、支道之劃分有三種方式: (1)依第
    59條規定，於交岔路口或其他必要地點，設置倒三角形，白
    底、紅邊、黑色「讓」字標誌者為支道，車輛駕駛人必須慢
    行或停車，觀察幹道行車路況，讓幹道車優先通行後認為安
    全時方得續行。(2)依第172 條規定，於支道路口或讓路標誌
    將近之處，在雙車道路面上，依遵行方向設於右側道之中心
    處設置讓路線，此標線型為白色倒三角形，如路口未設行人
    穿越道線者，則加繪二條平行白虛線，此讓路線，用以警告
    車輛駕駛人前有幹道應減速慢行，或停車讓幹道車先行。(3)
    依第211 條第1 項、第224 條第3 款、第229 條第1 項第4
    款規定，於交岔路口未達設置行車管制號誌之標準處，設置
    特種閃光號誌，得於幹道設置閃光黃燈，於支道設置閃光紅
    燈。閃光黃燈表示「警告」，車輛應減速接近，注意安全，
    小心通過。閃光紅燈表示「停車再開」，車輛應減速接近，
    先停止於交岔路口前，讓幹道車優先通行後認為安全時，方
    得續行；基此，按諸本件卷附現場相片、資料，系爭肇事路
    段之交岔路口，不論是被告或告訴人所行駛之道路路口，容
    均未見設有上述之特種閃光號誌及倒三角形「讓」之標誌，
    亦未於路面上劃設倒白色三角形，則肇事之交岔路口容應屬
    於未劃分幹、支線之道路，且被告、告訴人行向所在之道路
    均為一線車道，即其等之車道數相同，而其等均為直行車各
    情，亦為被告、告訴人所是認，則被告與告訴人間，當無支
    、幹線道車，或少、多線道車之關係，是公訴人於起訴書中
    記載被告行至無號誌或號誌故障而無交通指揮人員指揮之交
    岔路口，支線道車應暫停讓幹線道車先行，未設標誌、標線
    或號誌劃分幹、支線道者，少線道車應暫停讓多線道先行等
    語，似認被告為支線道車、少線道車而應讓告訴人先行，公
    訴人此部分所認，容有誤會；又肇事之交岔路口既係屬於無
    幹、支道劃分之交岔路口，依前開道路交通安全規則第102
    條第1 項第2 款規定：未劃分幹、支線，如同為直行車或轉
    彎車者，左方車應暫停讓右方車先行，亦即右方車享有路權
    ，則本件被告及告訴人當時均屬直行車且均為一線車道各情
    ，有現場監視錄影光碟翻拍相片可參，是依上開規定左方車
    應讓右方車先行，換言之，行駛於左方之車輛應暫停觀察右
    方車路況，讓右方車優先通行後認為安全時方得續行，而本
    件被告係沿臺北縣永和市（現改為新北市永和區○○○○路
    72巷交岔之消防通道由東往西方向行駛，告訴人則是沿永利
    路72巷由南往北方向行駛至系爭交岔路口，因此，被告係屬
    於右方車，而告訴人則屬於左方車堪可認定，是告訴人騎乘
    機車駛至交岔路口時，應暫停讓行駛於其右側之被告先行後
    ，方得續行，然據告訴人於警詢中證稱：行經肇事地點路口
    是個往上的斜坡，當我一剛剛騎上該斜坡，到達車禍地點路
    口時，突然就與一輛不明車號之機車發生碰撞，我就倒地不
    醒人事了等語（見偵查卷第8 頁），則告訴人在進入系爭交
    岔路口，既有被告從其右方駛來．則依上開規定，告訴人原
    應採取暫停措施，禮讓被告先行通過路口方是，茲告訴人雖
    未如此，堪認告訴人於車禍事故發生時，雖亦同有疏未注意
    未劃分幹、支線，如同為直行車者，左方車應暫停讓右方車
    先行之過失，而屬對本件車禍事故之發生與有過失，然此僅
    為民事損害賠償責任中，得酌予減輕被告賠償責任之問題，
    究不能減免被告過失刑事責任，併此敘明；綜上，本件事證
    明確，被告犯行，堪以認定。
二、核被告本件所為，係犯刑法第284 條第1 項前段之過失傷害
    罪、同法第185 條之4 駕駛動力交通工具肇事，致人受傷而
    逃逸罪；被告前開所犯過失傷害、肇事逃逸等2 罪間，犯意
    各別，行為互殊，自應予分論併罰。
三、爰審酌被告犯罪之動機、目的、手段，犯罪所生之危害，被
    害人所受之傷勢，及被告犯後態度等一切情狀，就其前開所
    犯各罪，分別量處如主文所示之刑，並均諭知如易科罰金之
    折算標準，以資懲儆。
據上論斷，應依刑事訴訟法第273 條之1 第1 項、第299 條第1
項前段，刑法第284 條第1 項前段、第185 條之4 、第41條1 項
前段，刑法施行法第1 條之1，判決如主文。
本案經檢察官高智美到庭執行職務。
中    華    民    國   100    年    9     月    30    日
                  刑事第二十庭法  官  陳明偉
上列正本證明與原本無異。
如不服本判決，應於判決送達後10日內敘明上訴理由，向本院提
出上訴狀 (應附繕本) ，上訴於臺灣高等法院。其未敘述上訴理
由者，應於上訴期間屆滿後20日內向本院補提理由書「切勿逕送
上級法院」。
                              書記官  黃頌棻
中    華    民    國   100    年    9     月    30    日
附錄本案論罪科刑法條全文：
中華民國刑法第284條
因過失傷害人者，處6 月以下有期徒刑、拘役或5 百元以下罰金
，致重傷者，處1 年以下有期徒刑、拘役或5 百元以下罰金。
從事業務之人，因業務上之過失傷害人者，處1 年以下有期徒刑
、拘役或1 千元以下罰金，致重傷者，處3 年以下有期徒刑、拘
役或2 千元以下罰金。
中華民國刑法第185條之4
駕駛動力交通工具肇事，致人死傷而逃逸者，處6 月以上5 年以
下有期徒刑。